最高法院民事裁定　　　　　　　　　　　　　　　　八十八年度台簡上字第四六號
　　上 訴 人　甲○○
　　被上訴人　乙○○
右當事人間請求確認本票債權不存在事件，上訴人對於中華民國八十八年二月二十六
日台灣台中地方法院第二審判決（八十七年度簡上字第三八號），提起上訴，本院裁
定如左：
    主  文
上訴駁回。
第三審訴訟費用由上訴人負擔。
    理  由
按對於簡易訴訟程序之第二審判決，其上訴利益逾第四百六十六條所定之額數者，當
事人僅得以其適用法規顯有錯誤為理由，逕向最高法院提起上訴，且須經原裁判法院
之許可，而該項許可，以訴訟事件所涉及之法律見解具有原則上之重要性者為限，此
觀民事訴訟法第四百三十六條之二第一項及第四百三十六條之三第一項、第二項規定
自明。所謂適用法規顯有錯誤，係指原第二審判決就其取捨證據所確定之事實適用法
規顯有錯誤而言，不包括認定事實錯誤之情形在內。查本件原審以：兩造於民國八十
一年九月二十五日訂立切結書，由上訴人提供不動產，為訴外人泛亞商業銀行（下稱
泛亞銀行）設定最高限額抵押權，以擔保訴外人上欣股份有限公司（下稱上欣公司）
向泛亞銀行之借款，且以新臺幣（下同）二千萬元為範圍，並由被上訴人與上欣公司
共同簽發面額二千萬元之系爭本票，交上訴人收執，用以擔保上訴人因此所受之損失
。嗣泛亞銀行於八十六年二月十五日及三月十八日先後就上訴人其他不動產聲請實施
假扣押，經上訴人清償二千九百七十六萬一千三百九十三元後，泛亞銀行於同年五月
二十四日撤回該假扣押之執行各情，為上訴人所不爭。上開切結書記載：「一、茲有
股東甲○○君所有房屋座落台中縣東勢鎮○○里○○路一八六－一號四層樓房壹棟及
該建物基地地號係東勢小段四八六－六及四八五－十地號土地兩筆。自民國八十一年
九月二十五日起無償提供給上欣股份有限公司作為向泛亞商業銀行辦理客票融資及信
用狀貸款之擔保資料，屬實無訛。二、本件擔保品辦理融資最高額度為新臺幣貳仟萬
元為範圍，並不及於其他貸款之內。三、茲為有效保障擔保物提供人之權益，由上欣
股份有限公司及有關股東另開立同等值金額之本票新臺幣貳仟萬元，作為責任保證金
及充作違約金。其票據到期日授權執票人自行填寫無訛。雙方必堅守誠信原則。四、
上欣股份有限公司股東及負責人並應負起債務人之各項義務並適時清償債務，回復原
狀，清償期限由擔保品提供人或他代理人以信函所示期限為準，雙方不得違約，若有
違約情事提供人得沒入違約金，並依法追訴，不得異議。」等語。系爭本票背面亦載
明：「本『本票』票款係出票人與執票人於民國八十一年九月二十五日訂立切結書中
約定俟上欣股份有限公司向泛亞銀行貼票融資之票據無法兌現時，對抵押擔保物提供
人造成損失時，應由發票人連帶以現金無條件兌現『本票』，否則自願逕受強制執行
，絕無異議。」字樣。互核其間之文義及解釋契約文義之一體性與連貫性，應認系爭
本票之擔保範圍以二千萬元為限，其擔保種類為「客票融資及信用狀貸款」，於上欣
公司「客票融資及信用狀貸款」二千萬元之債務無法清償，而造成上訴人損失時，系
爭本票之原因關係即成就，被上訴人應負票據上責任。又依證人即泛亞銀行職員王凱
飛、王慶業、劉佑昌之證言，並核對證人所提該銀行客戶授信及保證查詢單、一般往
來明細查詢單，上訴人雖代償上欣公司對泛亞銀行之欠款計約三千萬元，惟該欠款並
未包括「客票融資及信用狀貸款」部分之欠款。上訴人既無因上欣公司向泛亞銀行為
「客票融資及信用狀貸款」之借款而遭受損害，則系爭本票所擔保之條件當未成就；
被上訴人以此原因關係為抗辯，請求確認本票債權不存在，為有理由，應予准許等詞
。爰將第一審所為駁回被上訴人之訴之判決廢棄，改判如其聲明。上訴人對第二審判
決提起上訴，雖以其適用法規顯有錯誤為由，惟核其上訴理由狀所載內容，無非仍爭
執前開切結書第一、二條所載其提供不動產擔保之範圍，是否限於上欣公司向泛亞銀
行之「客票融資及信用狀貸款」。而此項爭執是否可取，原判決所為判斷正確與否，
純屬為事實審之原審法院取捨證據、認定事實或解釋契約當否之問題，要與適用法規
是否顯有錯誤無涉。依首揭說明，應認上訴人逕向本院提起第三審上訴，其上訴為不
合法。
據上論結，本件上訴為不合法，依民事訴訟法第四百三十六條之五第一項、第九十五
條、第七十八條，裁定如主文。
中      華      民      國    八十八    年      十      月    二十八    日
                              最高法院民事第五庭
                                  審判長法官  蕭  亨  國
                                        法官  吳  正  一
                                        法官  陳  淑  敏
                                        法官  黃  義  豐
                                        法官  吳  麗  女
      右正本證明與原本無異
                                              書  記  官
中      華      民      國    八十八    年     十一     月     十五     日
